【裁判字號】    97,簡,95
【裁判日期】    970616
【裁判案由】    廢棄物清理法
【裁判全文】
臺北高等行政法院判決
                                     97年度簡字第00095號
原      告  甲○○
被      告  臺北縣永和市公所
代  表  人  乙○○市長）住同.
訴訟代理人  丙○○
上列當事人間因廢棄物清理法事件，原告不服臺北縣政府中華民
國96年12月17日北府訴決字第0960662772號（案號00000000）號
訴願決定，提起行政訴訟。本院判決如下：
    主  文
原告之訴駁回。
訴訟費用由原告負擔。
    事實及理由
一程序說明
  本件因屬不服行政機關所為罰鍰處分而涉訟，其標的之金額為
  新臺幣（下同）4,500元，係在20萬元以下，依行政訴訟法第
  229條第1項第2款、第2項規定及司法院民國（下同）92年9月
  17日（92）院臺廳行一字第23681號令，應適用簡易程序，本
  院並依同法第233條第1項規定，不經言詞辯論，逕行裁判。
二事實概要：
  被告曾於96年7月9日接獲民眾檢舉原告整修其居住即門牌號碼
  坐落台北縣永和市○○路91巷60弄2-1號房屋（下稱系爭房屋
  ）側門處（下稱系爭地點），有將裝潢雜物（廢棄木材、砂石
  、保麗龍等）置放於系爭房屋外，污染環境衛生製造髒亂，乃
  派稽查員前往稽查勸導並限期改善（原告業於期限內清理乾淨
  ）。嗣於96年8月3日被告又接獲民眾舉發原告再度將裝潢雜物
  堆置於系爭地點，被告稽查員於96年8月6日前往稽查，確定為
  原告堆置，當場填製96年8月6日永和市公所執行違反廢棄物清
  理法行為案件告發單（下稱告發單）後將告發單交付原告簽名
  收受，被告認定原告有違反廢棄物清理法第27條第3款之規定
  ，作成96年8月6日北縣永清字第9608023號臺北縣永和市公所
  執行違反廢棄物清理法案件處分書處原告4,500元之罰鍰（下
  稱原處分）。原告不服，提起訴願，經遭決定駁回，遂向本院
  提起本件行政訴訟。
三當事人聲明：
  (一)原告聲明求為判決：
    1.訴願決定及原處分均撤銷。
    2.訴訟費用由被告負擔。
  (二)被告聲明求為判決：
    1.駁回原告之訴。
    2.訴訟費用由原告負擔。
四兩造爭點要領：
  (一)原告方面：
    系爭房屋之屋主為陳美齡並非原告，系爭房屋之屋外、路邊
    亦非原告所有，外人置放雜物，原告無權可管。被告先於96
    年7 月11日之通知書上指控原告在屋外、路邊置放「裝潢磚
    塊」，嗣在96年8月6日處分書改說是「雜物」，前後兩次指
    控不同，已不足採信。原告係獨居老人，不可能有那麼多雜
    物可置放，且原告既無工具又不懂土木，如何修繕側門？再
    者，原告非砂石業主，亦沒有開木材行，怎麼會有一堆砂石
    及木材加以丟棄？況原告已數年沒有買家電，更不可能有保
    麗龍可丟棄。被告未為查證，卻以威嚇口吻表示原告如未簽
    名將重罰3萬元，使原告心生畏懼而簽名。又系爭房屋所在
    之巷底常有人置放雜物，從未聽聞屋主或置放之人被處罰，
    而被告卻僅對原告予以處罰，顯違反公平原則。
  (二)被告方面：
    被告於96年7月9日即接獲民眾檢舉原告，將裝潢雜物置放於
    系爭地點污染環境衛生。被告嗣於96年8月3日再度接獲民眾
    檢舉，乃於96年8月6日前往查證，原告亦坦承堆置物係家中
    裝潢完工後所餘之裝潢雜物（廢棄木材、砂石、磚塊），並
    稱會清理完善，請被告勿予告發等語。又原告於告發單上違
    反人處簽具供認無誤，確有堆置雜物之行為，已違反廢棄物
    清理法第27條第3款、第50條第3款規定，被告作成原處分，
    處罰鍰4,500元，並無違誤。
五心證要領：
  (一)按「在指定清除地區內嚴禁有下列行為：……（第3款）三
    、於路旁、屋外或屋頂曝曬、堆置有礙衛生整潔之物。」、
    「有下列情形之一者，處新臺幣一千二百元以上六千元以下
    罰鍰……（第3款）三、為第二十七條各款行為之一。」。
    分別為廢棄物清理法第27條第3款、第50條第3款定有明文。
    又「本法所稱指定清除地區，謂執行機關基於環境衛生需要
    ，所公告指定之清除地區。」、「本法所稱執行機關，為直
    轄市政府環境保護局、縣(市) 環境保護局及鄉(鎮、市)公
    所。」、「本法所定執行機關之執行事項如下：……（第4
    款）四、鄉(鎮、市)公所：……（第6目）(六)鄉(鎮、市)
    廢棄物之稽查及處分。」同法第3條、第5條第1項，廢棄物
    清理法施行細則第4條第4款第6目亦有明文。被告為廢棄物
    清理法之執行機關，系爭地點為指定清除地區，被告亦提出
    臺北縣政府環境保護局95年9月4日北環四字第0950057652號
    函為憑。
  (二)前開事實概要欄所述之原告96年7月9日因整修側門，將裝潢
    雜物（廢棄木材、砂石、保麗龍等）置放於系爭房屋外，污
    染環境衛生製造髒亂，經被告前往稽查予以勸導並限期改善
    （原告業於期限內將違反處清理乾淨）之情有被告勸導違反
    廢棄物清理法行為案件通知書（NO-000759）、照片3張等影
    本附卷可稽。被告96年8月6日再度稽查原告將裝潢雜物堆置
    於系爭地點之情，有原告簽收之告發單與照片3張、永和市
    清潔隊稽查工作紀錄表、原處分等影本在卷可稽，揆之上揭
    說明，被告以原告行為違反廢棄物清理法第27條第3款之規
    定，作成原處分處4,500元之罰鍰，核無違法。雖原告主張
    ，被告先於96年7月11日（本院註：應是96年7月9日被告勸
    導違反廢棄物清理法行為案件通知書000759號，96年7月11
    日為改善時間）之通知書上記載原告在屋外、路邊置放「裝
    潢磚塊」，嗣在告發單改說是「雜物」，前後指控不同云云
    ，經查被告於本院97年5月26日解釋「雜物」裡面有磚頭等
    物，並提出照片為憑，故除原告對於前後兩件事情混為一談
    外，並且誤會雜物之內容；至於原告以系爭房屋之屋主為陳
    美齡並非原告，系爭房屋之屋外、路邊亦非原告所有，外人
    置放雜物，原告無權可管，否認有任何違規堆置之行為云云
    。按本件裝潢雜物業經前述認定原告所為外，查系爭房屋所
    有人登記為陳美齡，陳美齡為原告配偶，有原告提出之建築
    改良物所有權狀、戶口名簿等影本在卷可考，而原告又自稱
    為獨居老人，衡情系爭房屋雖登記為陳美齡所有，但係原告
    獨居，原告為系爭房屋之使用人毋庸置疑，故原告所稱系爭
    房屋屋外、路邊亦非原告所有，外人置放雜物，原告無權可
    管，原告係獨居老人，不可能有那麼多雜物可置放，原告既
    無工具又不懂土木，如何修繕側門？原告亦非砂石業主，沒
    有開木材行，怎麼會有一堆砂石及木材加以丟棄？原告已數
    年沒有買家電，更不可能有保麗龍可丟棄？否認有違規堆置
    之行為云云，應係卸責之詞，委無可採。復原告對於其在告
    發單簽名收受，指稱被告未為查證，卻以威嚇口吻表示原告
    如未簽名將重罰3萬元，使原告心生畏懼而簽名云云，被告
    辯稱係原告亦坦承堆置物係家中裝潢完工後所餘之裝潢雜物
    ，經查告發單上原告簽名並無異常，且原告未為舉證證明，
    無可採信；另外原告又主張，系爭房屋所在之巷底常有人置
    放雜物，從未聽聞屋主或置放之人被處罰，而被告卻僅對原
    告予以處罰，違反公平原則云云，查人民有違章觸法之行為
    ，即構成處罰，至於他人有違章觸法之行為，主管機關未為
    處罰，是否尚未查獲或是在處理中或是怠惰？均是主管機關
    應負另一種責任，非被查獲人得以主張平等原則而豁免處罰
    ，原告此部分之主張，於法不合，不足採取。
  (三)綜上所述，原告所訴各節，均無可採，原處分認事用法，並
    無違誤，訴願決定遞予維持，亦無不合，原告起訴請求撤銷
    原處分及訴願決定，為無理由，應予駁回。兩造其餘陳述於
    判決結果不生影響，無庸一一論列，併予敘明。
六據上論結，本件原告之訴為無理由，依行政訴訟法第98條第1
  項、第233條第1項規定，判決如主文。
中    華    民    國    97    年     6    月   16     日
                  臺北高等行政法院第一庭
                                  法  官  王立杰
上為正本係照原本作成。
本件以訴訟事件所涉及之法律見解具有原則性者為限，始得於本
判決送達後20日內向本院提出上訴狀並表明上訴理由，如已於本
判決宣示後送達前提起上訴者，應於判決送達後20日內補具上訴
理由（均按他造人數附繕本），且經最高行政法院許可後方得上
訴。
中    華    民    國    97    年     6    月   16     日
                                  書記官  林玉卿


司法院資訊處製作；財團法人民間司法改革基金會備份。
